【裁判字號】    99,易,941
【裁判日期】    990630
【裁判案由】    恐嚇等
【裁判全文】
臺灣高雄地方法院刑事判決               99年度易字第941號
公  訴  人  臺灣高雄地方法院檢察署檢察官
被      告  甲○○
選任辯護人  蔡淑媛律師
上列被告因恐嚇等案件，經檢察官提起公訴（99年度偵字第5051
號），本院判決如下：
    主  文
甲○○被訴恐嚇危害安全部分無罪。
其餘被訴公然侮辱部分公訴不受理。
    理    由
一、公訴意旨略以：被告甲○○及其配偶丙○○與告訴人丁○○
    係朋友關係，然丙○○因投資關係積欠告訴人金錢債務，雙
    方遂於民國98年11月25日上午某時許，由告訴人及友人乙○○，共同至高雄縣政府警察局鳳山分局新甲派出所（址設高
    雄縣鳳山市○○路383 號，下稱新甲派出所）內協商債務。
    被告知悉上情後，遂於同日上午10時30分許，趕赴新甲派出
    所，因一時情緒激憤，先出言對在場之人咆哮後，復將丙○○拉往新甲派出所外，並基於公然侮辱及恐嚇危害安全之犯
    意，在新甲派出所前之公眾得出入之場所，當場以言語對丙○○表示：「（指告訴人）禽獸、畜生！」等足以貶損丁○○名譽之粗鄙言語，辱罵丁○○，復同時對丙○○表示：「
    要跟他（指告訴人）一命換一命！」等以加害生命、身體之
    言語，恐嚇告訴人，使告訴人因而心生畏懼，致生危害於告
    訴人安全，因認被告涉犯刑法第309 條第1 項之公然侮辱罪
    嫌及刑法第305 條之恐嚇危害安全罪嫌等語。
二、無罪部分：
  (一)程序部分：
  1.告訴人於警詢之陳述，無證據能力：按被告以外之人（包括
    證人、鑑定人、告訴人、被害人及共同被告等）於檢察事務
    官、司法警察官或司法警察調查中所為之陳述，與審判中不
    符時，其先前之陳述具有較可信之特別情況，且為證明犯罪
    事實存否所必要者，得為證據，刑事訴訟法第159 條之2 定
    有明文。查告訴人於警詢中所為之陳述（參警卷第2 頁至第
    3 頁），與其於本院審理中所為證述（參本院卷第23頁至第
    33頁），並無不符之處，揆諸首開法律規定，告訴人於警詢
    中之陳述，自無證據能力。
  2.次按被告以外之人於審判外之言詞或書面陳述，除法律有規
    定外，不得作為證據，刑事訴訟法第159 條第1 項定有明文
    。次按被告以外之人於審判外之陳述，雖不符刑事訴訟法第
    159 條之1 至第159 條之4 之規定，而經當事人於審判程序
    同意作為證據，法院審酌該言詞陳述或書面陳述作成時之情
    況，認為適當者，亦得為證據。當事人、代理人或辯護人於
    法院調查證據時，知有第159 條第1 項不得為證據之情形，
    而未於言詞辯論終結前聲明異議者，視為有前項之同意，此
    觀刑事訴訟法第159 條之5 規定甚明。查本判決所引用據以
    認定事實之其他各項證據，除符合刑事訴訟法第159 條之1
    至4 所列之傳聞例外規定，本得作為證據外，餘均經檢察官
    、被告及辯護人於本院準備程序及審理中同意作為證據，本
    院審酌各項證據作成情形，認以之為證據並無不當，依刑事
    訴訟法第159 條之5 第1 項規定，均得作為證據。
  3.至被告之選任辯護人於本院準備程序中，爭執證人乙○○於
    警詢陳述之證據能力部分（參本院審易卷第17頁），因上開
    證據，未為本判決所為論斷事實之依據，爰不就其證據能力
    加以贅述，附此敘明。
  (二)實體部分：
  1.按犯罪事實應依證據認定之，無證據不得認定犯罪事實，又
    不能證明被告犯罪或其行為不罰者，應諭知無罪之判決，刑
    事訴訟法第154 條第2 項、第301 條第1 項分別定有明文。
    再事實之認定，應憑證據，如未能發現相當之證據，或證據
    不足以證明，自不能以推測或擬制之方法，以為裁判基礎（
    最高法院40年台上字第86號判例意旨參照）。又認定犯罪事
    實，所憑之證據，雖不以直接證據為限，間接證據亦包括在
    內，然無論直接或間接證據，其為訴訟上之證明，須於通常
    一般之人均不致於有所懷疑，而得確信其為真實之程度者，
    始得據之為有罪之認定，倘其證明尚未達到此一程度，而有
    合理性懷疑之存在時，即無從為有罪之認定（最高法院69年
    台上字第1531號、76年台上字第4986號判例意旨參照）。次
    按檢察官就被告犯罪事實，應負舉證責任，並指出證明之方
    法；因此，檢察官對於起訴之犯罪事實，應負提出證據及說
    服之實質舉證責任；倘其所提出之證據，不足為被告有罪之
    積極證明，或其闡明之證明方法，無從說服法官以形成被告
    有罪之心證，基於無罪推定之原則，自應為被告無罪判決之
    諭知（最高法院92年台上字第128 號判例要旨供參）。末按
    刑法第305 條之恐嚇罪，所稱以加害生命、身體、自由、名
    譽、財產之事，恐嚇他人者，係指以使人生畏怖心為目的，
    而通知將加惡害之旨於被害人而言。若僅在外揚言加害，並
    未對於被害人為惡害之通知，尚難構成本罪，有最高法院52
    年台上字第751 號判例意旨可參。
  2.公訴人認被告涉犯前揭恐嚇危害安全罪嫌，無非係以告訴人
    及證人乙○○之證詞為其論斷依據據。訊據被告於本院審理
    中固坦認有於起訴書所載之時、地對其夫丙○○表示：「要
    一命換一命」等語（參本院審易卷第16頁、本院卷第22頁）
    ，然堅決否認有恐嚇危害安全之犯意，辯稱：伊說上開話語
    時，係針對伊先生丙○○，至於會如此說係因為伊先生與告
    訴人在新甲派出所商談債務，伊要伊姐姐到新甲派出所先去
    瞭解狀況，約在上午10點半左右，伊姐姐打電話給伊說，告
    訴人要求把一部登記在伊姐姐名下，而由伊負責繳款的車子
    讓渡給他。伊一聽到，馬上到新甲派出所，當時在派出所外
    面，伊很生氣就以台語罵伊先生：「你是畜生嗎？你是跟人
    結拜什麼兄弟？如果是結拜兄弟會這樣對待你嗎？如果你把
    車子讓渡給他，我就跟你一命換一命」，所以這些話是針對
    伊先生，不是針對告訴人，當時告訴人沒有在派出所外面等
    語。經查：
  被告配偶丙○○與告訴人於98年11月25日上午，在新甲派出
    所內協商債務，被告則於同日上午10時30分許，亦前去新甲
    派出所，並將丙○○拉往新甲派出所外，對丙○○表示：「
    要跟他一命換一命！」等語，而告訴人當時則在新甲派出所
    內乙情，業據被告於本院準備程序及審理中陳述明確（參本
    院審易卷第16頁、本院卷第36頁），核與與告訴人於本院審
    理中所證相符（參本院卷第24頁至第29頁），此部分之事實
    堪以認定。惟參之卷附新甲派出所照片可知（見審易卷第24
    頁），該派出所係以落地玻璃門窗區隔內外，空間明顯有異
    ，衡情被告上開「一命換一命」等語，係針對告訴人所發，
    自無可能將其夫丙○○拉出派出所外，再口出上開言語，被
    告前開辯稱，對其夫丙○○非常生氣，故以上開言語罵丙○○等語，已堪採信。對照告訴人於本院審理中證稱當天中午
    其子到被告辦公處所道歉等語（參本院卷第24頁、第31頁）
    ，若被告上開言語係針對告訴人所發，告訴人遭此恐嚇，依
    其警員退休之經歷（參本院卷第23頁），實無可能以道歉之
    途解決此事，顯然告訴人等亦感受被告對其夫協商債務之結
    果甚為不滿，故而對其夫大發雷霆，由此益認被告前開辯稱
    上開言語係針對丙○○等語，與事實相符，此部分之事實，
    亦堪認定。
  依前述客觀情狀以觀，被告對其夫稱「一命換一命」之用意
    ，顯然係以激動之話語，要求其夫不可以上開方式處理債務
    ，難謂被告為上開話語時，客觀上有何以加害告訴人生命、
    身體之事而恐嚇危安之事實，更難謂被告主觀上有何恐嚇危
    害安全之犯意。縱如告訴人於本院審理及證人乙○○於警詢
    中所證，被告對其夫為上開言語係針對告訴人所發，然被告
    並無具體表示將如何加害告訴人，客觀上亦難認有何惡害通
    知之可言，自與恐嚇危害安全罪之要件有間。
  從而，被告及其選任辯護人辯稱：被告並無恐嚇告訴人之意
    等語，尚非無據，而公訴人所舉之前揭證據，尚難證明被告
    確有恐嚇危害安全之客觀事實及主觀犯意。綜上所述，公訴
    人所舉之前揭證據，其為訴訟上之證明，尚難認已達通常一
    般之人均不致於有所懷疑，而得確信其為真實之程度者，本
    院復查無其他積極證據足資認定之，本件被告被訴恐嚇危害
    安全部分之犯行，即屬不能證明，揆諸前開法條規定及判例
    意旨，自應就此部分諭知被告無罪之判決，以示慎審。
三、公訴不受理部分：
  (一)按告訴乃論之罪，告訴人於第一審辯論終結前，得撤回其告
    訴；又告訴經撤回者，法院應諭知不受理之判決，刑事訴訟
    法第238 條第1 項、第303 條第3 款分別定有明文。
  (二)本件被告因妨害名譽案件，經檢察官提起公訴，被告涉犯刑
    法第309 條第1 項之公然侮辱罪，依同法第314 條之規定，
    須告訴乃論。茲被告就本件妨害名譽乙案，業與告訴人於99
    年6 月14日本院審理中成立和解，且告訴人亦於同日具狀聲
    請撤回告訴，有本院審判筆錄及撤回告訴狀各1 紙在卷可憑
    （見本院卷第34頁、第40頁），揆諸前開說明，自應為不受
    理之判決。
據上論斷，應依刑事訴訟法第301 條第1 項、第303 條第3 款，
判決如主文。
中    華    民    國    99    年    6     月    30    日
                  刑事第十四庭  法  官   林揚奇
以上正本證明與原本無異
如不服本判決，應於收受本判決後十日內向本院提出上訴書狀，
其未敘述上訴理由者，並得於提起上訴後十日內向本院補提理由
書狀（均須按他造當事人之人數附繕本）「切勿逕送上級法院」
。
中    華    民    國    99    年    6     月    30    日
                                書記官   何明昌

司法院資訊處製作；財團法人民間司法改革基金會備份。
